【裁判字號】    91,訴,2446
【裁判日期】    920813
【裁判案由】    勞保
【裁判全文】
臺北高等行政法院判決                            九十一年度訴字第二四四六號
                              .
    原      告  甲○○
    訴訟代理人  丁○○
    被      告  勞工保險局
    代  表  人  廖碧英總經理.
    訴訟代理人  乙○○
                丙○○
右當事人間因勞保事件，原告不服行政院勞工委員會中華民國九十一年六月七日勞訴
字第○○一四四三九號訴願決定，提起行政訴訟。本院判決如左：
    主  文
原告之訴駁回。
訴訟費用由原告負擔。
    事  實
壹、事實概要：
    緣宏宙企業有限公司被保險人甲○○即原告於民國（以下同）九十年五月十七日
    以其右脛骨複雜性骨折變形、左脛骨骨折變形及兩側下肢強挫傷成殘，檢據申請
    普通傷害殘廢給付。案經被告審查，以原告所患係七十六年一月十二日首次參加
    勞工保險前發生之事故所導致之殘廢，與勞工保險條例第十九條第一項及行政院
    勞工委員會七十七年四月十四日台七十七勞保二字第○六五三○號函釋規定不合
    ，乃於九十年六月十三日以九十保給字第六○四一八○四號書函核定否准所請殘
    廢給付。原告不服，向勞工保險監理委員會（以下簡稱監理會）申請審議，經該
    會於九十年九月五日以保監審字第二一三七號審定書審定：「原核定撤銷，由
    被告查明後另為適法之處分。」嗣經被告重行審查，以原告兩膝關節障害應係保
    險效力開始前之傷害事故所導致之殘廢，乃於九十年十一月十三日以九十保給字
    第六○八○一二七號書函核定，所請殘廢給付仍應不予給付，原告仍不服，復向
    監理會申請審議，亦經該會於九十一年三月十一日以保監審字第四四二五號審
    定書審定申請審議駁回後，提起訴願，仍遭駁回，遂向本院提起行政訴訟。
貳、兩造聲明：
一、原告聲明：求為判決
１、訴願決定、原審定及原處分均撤銷。
２、訴訟費用由被告負擔。
二、被告聲明：求為判決如主文所示。
、兩造爭點：
    被告據財團法人天主教耕莘醫院（以下簡稱耕莘醫院）九十年十月十六日函復被
    告之有關原告病歷摘錄單，即認定原告兩膝關節障害應係保險效力開始前即六十
    七年八月八日傷害事故所導致之殘廢，與勞工保險條例第十九條第一項及行政院
    勞工委員會七十七年四月十四日台七十七勞保二字第○六五三○號函釋規定不合
    ，而否准原告殘廢給付之申請，有無理由？
一、原告陳述：
１、原告於八十九年十月六日於居所清洗室內地板時，不慎滑倒，扭傷兩膝關節，而
    該兩下肢之右脛骨及左脛腓骨於六十七年八月（加保前）發生傷害事故而骨折，
    而經台大醫院以包石膏治療痊癒後，二十二年後再次扭傷兩膝關節，經耕莘醫院
    門診治療七月餘，兩膝關節均遺有顯著運動障害，被告審理本件殘廢給付請領案
    ，未予詳察，且為取得有利之事證，竟不惜以脅迫與逼供之方式去函要求耕莘醫
    院答稱原告所遺存之兩膝關節之運動減退障害乃係與六十七年八月該次意外事故
    有關，不予核給。
２、改制前行政法院三十九年度判字第二號判例：「當事人主張事實，須負舉證責任
    ，倘其所提出之證據，不足為主張事實之證明，自不能認其主張之事實為真實。
    又行政官署對於人民有所處罰，必須確實證明其違法之事實。倘不能確實證明違
    法事實之存在，其處罰即不能認為合法。」及七十一年度判字第四六一號判決：
    「按認定事實，應憑證據，所謂證據自以積極而洽當且對應證事實確能證明者始
    足當之，自非僅憑消極之迂證明可以推定應證事實之真偽。」本件被告指稱依
    據原告Ｘ光片顯示兩側脛骨斷成兩截，一截在上端，一截在中端，治癒後變形影
    響走路，很容易跌倒再受傷；原告在台大醫院拒絕手術治療，而以包石膏治療，
    骨折癒合後變形在所難免；又因長期包紮石膏，兩膝關節活動受限制在所難免云
    云，純屬推諉臆測之詞，對於相關事證之提出均付之闕如，僅憑耕莘醫院九十年
    十月十六日函復被告之有關原告病歷摘錄單，即作出對原告不利之裁決，實有不
    當，而監理會及訴願決定機關對於不採證原告詳陳之理由均未著墨，此種視被告
    為一言堂之表態，實難令原告信服。為此，請判決如原告訴之聲明。
二、被告陳述：
１、按「被保險人或其受益人，於保險效力開始後，停止前發生保險事故者，得依本
    條例規定，請領保險給付。」、「被保險人因普通傷害或罹患普通疾病，經治療
    終止後，適合殘廢給付標準表規定之項目，並經保險人自設或特約醫院診斷為永
    久殘廢者，得按其平均月投保薪資，依同表規定之殘廢等級及給付標準，一次請
    領殘廢補助費，．．．。被保險人領取普通傷病給付期滿，或其所患普通傷病經
    治療一年以上尚未痊癒，如身體遺存障害，適合殘廢給付標準表規定之項目，並
    經保險人自設或特約醫院診斷為永不能復原者，得比照前項規定辦理。」分別為
    勞工保險條例第十九條第一項及第五十三條所明定。次依行政院勞工委員會七十
    七年四月十四日台七十七勞保二字第六五三○號函釋：「．．．依同條例第十九
    條規定，被保險人或其受益人請領保險給付，以於保險效力開始後停止前發生之
    保險事故為限。故有關勞工於加保前發生事故導致之殘廢或死亡，應不予核發任
    何保險給付。」本件原告以因右脛骨複雜性骨折變形、左脛腓骨骨折變形及兩側
    下肢強挫傷成殘，於九十年五月十七日檢據申請普通傷害殘廢給付。案經被告核
    定不給付，原告不服，乃向監理會提起爭議審議，案經該會審定：「原核定撤銷
    ，由被告查明後另為適法之處分」，俟經被告查明重新核定仍應不予給付，原告
    不服，分別提起爭議審議及訴願，亦均經駁回在案。
２、原告雖訴稱，其八十九年十月六日因再度扭傷傷及兩下肢，兩下肢膝關節活動度
    受限制係因此次滑倒所致，兩膝遺有顯著運動障害云云。惟據耕莘醫院九十年十
    月十六日函復被告之有關原告病歷摘錄單載略以，(一)所患右脛骨複雜性骨折變形
    ，左脛腓骨骨折變形及兩側下肢強挫傷致兩膝關節障害與六十七年八月八日於台
    大醫院頭部外傷，左腔側脛骨及腓骨骨折及右側複合性脛骨骨折是有因果關係。
    (二)應是與六十七年八月八日意外事故所致之殘廢有關，其原因如下：(1)依據Ｘ光
    顯示：兩側脛骨骨折都是斷成兩截，一截在上端，一截在中端，治癒後變形，很
    容易跌倒再受傷。(2)患者在台大醫院拒絕手術治療，而以包石膏治療，骨折癒後
    變形在所難免，又因長久包石膏，而兩膝關節活動受限制亦在所難免。又原告係
    於七十六年一月十二日始首次參加勞工保險，故其於八十九年十月六日殘廢，係
    其加保前之傷害（即六十七年八月間）所導致，據此，被告依首揭條例規定及行
    政院勞工委員會之函釋，否准其所請殘廢給付，依法並無不合。
３、綜上所述，原告之訴實無理由，請判決如被告答辯之聲明。
    理  由
一、按「被保險人或其受益人，於保險效力開始後，停止前發生保險事故者，得依本
    條例規定，請領保險給付。」、「被保險人因普通傷害或罹患普通疾病，經治療
    終止後，適合殘廢給付標準表規定之項目，並經保險人自設或特約醫院診斷為永
    久殘廢者，得按其平均月投保薪資，依同表規定之殘廢等級及給付標準，一次請
    領殘廢補助費，．．．。被保險人領取普通傷病給付期滿，或其所患普通傷病經
    治療一年以上尚未痊癒，如身體遺存障害，適合殘廢給付標準表規定之項目，並
    經保險人自設或特約醫院診斷為永不能復原者，得比照前項規定辦理。」分別為
    勞工保險條例第十九條第一項及第五十三條所明定。又「依同條例第十九條規定
    ，被保險人或其受益人請領保險給付，以於保險效力開始後停止前發生之保險事
    故為限。故有關勞工於加保前發生事故導致之殘廢或死亡，應不予核發任何保險
    給付。」復為行政院勞工委員會七十七年四月十四日台七十七勞保二字第六五三
    ○號函所明釋。又勞工保險殘廢給付標準表「下肢機能障害」系列第一四○障害
    項目「兩下肢三大關節中，各有一大關節遺存顯著運動障害者。」為第七殘廢等
    級，給付標準四四○日。
二、本件原告以因右脛骨複雜性骨折變形、左脛腓骨骨折變形及兩側下肢強挫傷成殘
    ，於九十年五月十七日（被告受理日期）檢據申請普通傷害殘廢給付。據耕莘醫
    院九十年五月十一日出具同日治療終止審定殘廢之勞工保險殘廢診斷書載略以，
    原告因右脛骨複雜性骨折變形、左脛腓骨骨折變形及兩側下肢強挫傷於八十九年
    十月六日初診，上述傷病曾在台大醫院接受治療，八十九年十月六日因再度扭挫
    傷傷及兩下肢，導致兩膝關節活動受限。殘廢部位為兩膝關節，殘廢近因為兩側
    下肢強挫傷，殘廢遠因為右脛骨複雜骨折、左脛腓骨骨折。殘廢程度為兩膝關節
    遺有顯著運動障害，有該殘廢診斷書影本附於原處分卷可稽。另據原處分卷附台
    大醫院六十七年八月九日出具之診斷證明書載略以，原告於六十七年八月八日因
    頭部外傷、右側複雜性脛骨骨折、左側脛骨及腓骨骨折急診就醫及包石膏。案經
    被告據原告所送上開殘廢診斷書審查，以原告曾於六十七年八月八日因右脛骨複
    雜性骨折、左脛腓骨骨折在台大醫院接受石膏固定治療，復於八十九年十月六日
    因扭挫傷傷及兩下肢，導致兩膝關節活動受限，殘廢程度為兩膝關節遺有顯著運
    動障害。而原告係於七十六年一月十二日由宏宙企業有限公司申報首次加保。據
    此，原告所患係七十六年一月十二日首次參加勞工保險前發生之事故所導致之殘
    廢，與勞工保險條例第十九條第一項及行政院勞工委員會七十七年四月十四日台
    七十七勞保二字第○六五三○號函釋規定不合，乃於九十年六月十三日以九十保
    給字第六○四一八○四號書函核定否准所請殘廢給付。原告不服，向監理會申請
    審議，經該會於九十年九月五日以九十保監審字第二一三七號審定書審定：「．
    ．．究原告六十七年八月八日右脛骨及左脛腓骨受傷後之症狀為何？其八十九年
    十月間再次受傷後兩膝關節運動障礙是否為該事故所致？均攸關本案准駁之認定
    ，允宜調閱病歷詳予審查。綜上，原核定撤銷，由被告查明後另為適法之處分」
    。嗣經被告重行審查，並函詢耕莘醫院，據該院九十年十月十六日函復被告之有
    關原告病歷摘錄單載略以，(一)所患右脛骨複雜性骨折變形、左脛腓骨骨折變形及
    兩側下肢強挫傷致兩膝關節障害與六十七年八月八日於台大醫院因右脛骨複雜性
    骨折、左脛腓骨骨折是有因果關係。(二)應是與六十七年八月八日意外事故所致之
    殘廢有關，其原因如下：(1)依據Ｘ光片顯示，兩側脛骨骨折都是斷成兩截，治癒
    後變形，很容易跌倒再受傷。(2)患者在台大醫院拒絕手術治療，而以包石膏治療
    ，骨折癒後變形在所難免，又因長久包石膏，而兩膝關節活動受限制亦在所難免
    ，此有該病歷摘錄單附於原處分卷可稽。據此，被告乃於九十年十一月十三日以
    九十保給字第六○八○一二七號書函核定，所請殘廢給付仍應不予給付。原告不
    服被告重新審查後所為之核定，向監理會申請審議，亦經監理會以據耕莘醫院函
    復被告之有關原告病歷摘錄單所載，原告兩膝關節障害應係保險效力開始前即六
    十七年八月八日傷害事故所導致，被告否准所請殘廢給付，於法尚無不合，而審
    定申請審議駁回。原告不服，循序提起訴願及本件行政訴訟。
三、原告於本件行政訴訟中訴稱，原告八十九年十月六日因再度扭傷傷及兩下肢，兩
    下肢膝關節活動度受限制係因此次滑倒所致，兩膝遺有顯著運動障害云云。惟查
    ：
１、被告審核殘廢給付時，須就被保險人所送之殘廢診斷書及病歷資料綜合研判審查
    ，前開資料之判讀涉及高度之醫學專業知識，自需借助醫師判讀相關資料並提供
    專業意見，是勞工保險局組織條例第十一條第二項明定被告得視業務需要聘用兼
    任醫師十二人至二十人；另按殘廢診斷書所載之殘廢程度，原為出具醫師之個人
    判斷意見，被告就被保險人之殘廢程度，原即得於職權範圍內依法認定事實，不
    受其提出之殘廢診斷書記載所拘束，此由勞工保險條例第二十八條、第五十六條
    及同條例施行細則第六十一條規定賦予被告於審核保險給付認有必要時，得調查
    、複檢及調閱相關病歷資料之權限即明，倘謂被告必以殘廢診斷書所載為審核唯
    一依據，則上開條文賦予被告之權限即形同具文。
２、本件被告於審核時，除以原告檢附之診斷書等書面資料予以審核外，另向門診追
    蹤治療並出具殘廢診斷書之耕莘醫院查詢原告之就診情形，並經該院函復意見如
    前述。是被告就其主張之事實，已舉原告檢附之診斷書等書面資料、耕莘醫院九
    十年十月十六日函復被告之有關原告病歷摘錄單為證，且各該證據堪認積極而洽
    當且對應證事實確能證明者，是被告已善盡舉證責任。據上，原告兩膝關節障害
    應係保險效力開始前即六十七年八月八日傷害事故所導致，揆諸勞工保險條例第
    十九條第一項及行政院勞工委員會七十七年四月十四日台七十七勞保二字第○六
    五三○號函釋之規定，自不得請領殘廢給付。
四、綜上所述，原告之陳詞均不可採，則被告所為原告所請殘廢給付仍應不予給付之
    處分，揆諸首揭規定，並無違誤，訴願決定予以維持，亦無不合。原告徒執前詞
    ，訴請撤銷訴願決定及原處分，並無理由，應予駁回。
五、本件事證已臻明確，兩造其餘攻擊防禦方法與本件判決結果不生影響，故不逐一
    論述，併此敘明。
據上論結，本件原告之訴為無理由，爰依行政訴訟法第九十八條第三項前段判決如主
文。
中    華    民    國      九十二      年      八      月      十三      日
                              臺 北 高 等 行 政 法 院 第 二 庭
                                    審 判 長 法    官 徐瑞晃
                                             法    官 李得灶
                                             法    官 吳慧娟
右為正本係照原本作成。
如不服本判決，應於送達後二十日內，向本院提出上訴狀並表明上訴理由，如於本判
決宣示後送達前提起上訴者，應於判決送達後二十日內補提上訴理由書（須按他造人
數附繕本）。
中    華    民    國      九十二      年      八      月      十三      日
                                             書 記 官 劉道文


司法院資訊處製作；財團法人民間司法改革基金會備份。
